【裁判字號】    92,交訴,9
【裁判日期】    920410
【裁判案由】    公共危險等
【裁判全文】
臺灣苗栗地方法院刑事判決                            九十二年度交訴字第九號
    公  訴  人  臺灣苗栗地方法院檢察署檢察官
    被      告  乙○○
    選任辯護人  林見軍律師
右列被告因公共危險等案件，經檢察官提起公訴（九十一年度偵字第一九六六號），
本院判決如左：
    主  文
乙○○駕駛動力交通工具肇事，致人受傷而逃逸，處有期徒刑捌月；又服用酒類，不
能安全駕駛動力交通工具而駕駛，處有期徒刑參月。應執行有期徒刑拾月。
公訴過失傷害部分不受理。
    事  實
一、乙○○於民國九十一年三月十九日下午四時至六時許，在新竹市某處飲用酒類，
    已達不能安全駕駛動力交通工具之程度，仍於飲酒後駕駛車牌號碼Ｑ八—一０二
    五號自用小客車，沿苗栗縣竹南鎮○○路自新竹往竹南方向行使，欲返回苗栗，
    同日下午六時十分許，行經前開路段與西濱公路交岔路口時，本應注意汽車駕駛
    人駕駛汽車，應注意車前狀況，並隨時採取必要之安全措施；汽車行駛至交岔路
    口時，轉彎車應暫停讓直行車先行，以避免危險之發生，而依當時情形為白日，
    有光線照明，車況正常，柏油路面乾燥、無障礙或其他缺陷，且依其知識、能力
    並無不能注意之情事，竟疏未注意車前狀況及禮讓直行車輛，貿然左轉行駛，適
    有丙○○騎乘車牌號碼ＫＣＨ—一八０號機車，沿前開道路對向即由竹南往新竹
    方向行駛，亦行經前開交岔路口，致其所駕駛之自用小客車右側車身與右述機車
    發生擦撞，丙○○因而人、車倒地，受有右側臏股骨折、顱腦損傷之傷害（過失
    傷害部分在審理中撤回告訴）。乙○○駕駛前開動力交通工具肇事後，知有人受
    傷倒地，竟未報警處理，僅於下車察看並協助搬運丙○○至路旁後，在警察人員
    抵達現場前，迅速駕車離去而逃逸，幸因當地居民記下車號，經警循線於同日晚
    上十一時查獲並施以抽血檢驗，其酒精濃度仍高達每一百公撮一六六‧四五毫克
    ，換算呼氣濃度，高達每公升０‧八三毫克，始揭上情。
二、案經告訴人丙○○訴由苗栗縣警察局竹南分局報告臺灣苗栗地方法院檢察署檢察
    官偵查起訴。
    理  由
一、右揭事實，訊據被告乙○○矢口否認犯行，辯稱：伊有喝酒，但未致酒醉之程度
    ；也沒有肇事逃逸，只是因發生車禍時，急著將傷者抱到路邊，但一群人急著找
    伊吵架，伊自知脾氣不好，再吵下去會打架，才駕車離去云云。按汽車駕駛人，
    飲酒後其吐氣所含酒精成份超過每公升０．二五毫克以上者，即不得駕車，道路
    交通安全規則第一百十四條第二款定有明文；又參考外國之認定標準，對於酒精
    濃度呼氣已達每公升零點五五毫克，肇事率為一般正常人之十倍，認為已達「不
    能安全駕駛」之標準；至人體血中酒精濃度之高峰點，多在酒後之一至二小時，
    高峰期之前，血中酒精濃度將伴隨時間經過而升高，高峰期之後，血中酒精濃度
    將伴隨時間經過而降低，有法務部八十八年五月十八日法八八檢字第一六六九號
    函及臺灣高等法院檢察署八十八年十一月刑法第一百八十五條之三酒後駕車「不
    能安全駕駛」認定標準之相關論文資料等彙集足參。被告於酒後下午六時十分許
    肇事，其於晚上十一時許即距離肇事時間約五小時之久後，始接受測試酒精濃度
    ，其數值仍高達每公升０‧八三毫克，遠超出每公升０‧五五毫克之最高限值，
    足證其駕車肇事當時，顯已達無法安全駕駛程度甚明，所辯「有喝酒，並未喝醉
    」云云，並無足採。次查，被告酒醉駕車，肇事逃逸等犯行，均據告訴人丙○○
    於於偵審中指訴歷歷，並有苗栗縣警察局舉發違反交通管理事件通知單、道路交
    通事故調查報告表、現場照片八幀、診斷證明書、聯合醫事檢驗所抽血酒精測試
    報告書在卷可稽。另汽車行駛時，駕駛人應注意車前狀況，並隨時採取必要之安
    全措施：汽車行駛至交岔路口，轉彎車應暫停讓直行車先行，道路交通安全規則
    第九十四條第三項、第一百零二條第一項第二款亦有明定。本件被告既領考有駕
    駛執照，對於上揭規定自不得推諉不知，其於右揭時、地駕駛小客車，本應注意
    遵守上揭規定，且依當時情形有光線照明、車況正常，柏油路面乾燥、無障礙或
    其他缺陷天色明亮，依其智識、能力，又無不能注意之情事，竟疏未注意飲酒過
    量，且未注意車前狀況，減速慢行，作隨時停車之準備及禮讓直行車，貿然左轉
    行駛，致撞及告訴人騎乘之機車，造成告訴人因而受有傷害，被告顯有過失，且
    其過失行為與告訴人之傷害間，具有相當因果關係。被告固辯稱並無肇事逃逸云
    云，然查，被告當日係駕駛之自用小客車右側車身與被害人丙○○所騎乘之重型
    機車相撞，被害人丙○○且已人車倒地，依上開撞擊之部位與力量，被告顯然明
    知機車之駕駛已遭傷害，本身行車已然肇事甚明。而依道路交通管理處罰條例之
    規定，被告本應立即停車查看救護並迅速報警，以待處理。然被告肇事後，並未
    立即停車，卻係先循路肩前行約四十餘公尺後，始再倒車回到現場，除曾與路人
    協力將被害人抬至路邊外，既未報警，亦未留在現場，反係於救護車及警察人員
    抵達現場前即逕行離開一節，業據證人甲○○於警訊、偵查中供證：「發生車禍
    後馬上駛離，經過路過車輛圍攔及附近住戶追捕，自用小客車才倒車至現場。駕
    駛並喊叫我把機車騎士抬離後就馬上逃逸。我也馬上記下車號：：」；「（被告
    肇事後）直接開走，走路肩開走完全沒有停下來。過了三、四十公尺，內側車道
    剛好有一台大卡車；大家都在叫「撞到人跑掉了」，那台車車速才慢下來。大卡
    車一直沿路從外側，一直把他逼下來，他才倒車回來。回來後，他就說又不是我
    撞到的。他就叫路旁圍觀的人，幫忙搬受傷的人到路邊：：住戶鄰居有在現場圍
    觀罵他，酒喝那麼多，醉茫茫還那麼兇：：」等語明確，核與「道路交通事故調
    查報告表」相符。又被告並未留下任何可供辨認之證件或身分資料即突然駕車離
    開，且肇事後迄警察尋獲前，並未主動報警或與警方聯絡，警察係根據證人甲○
    ○所記下之車號始循線尋獲被告一節，亦據被告於本院審理中供陳在卷。是證被
    告確有肇事逃逸之犯行，事證明確，其所辯無非畏罪卸責之詞，並無可採。（至
    被告於言詞辯論終結前，突又改稱曾告知某陌生路人車號云云，然衡以被告既不
    能提供該人之身分、住所以實其說，且被告前經多次調查，均表示確未留下車號
    ，迄調查證據完畢，言詞辯論近終結始提出此項答辯，又顯係憑諸空言，因認並
    無續予調查之必要，附此敘明）。綜合上述，本件事證明確，其犯行均堪認定。
二、核被告所為，係犯刑法第一百八十五條之三酒醉不能安全駕駛、第一百八十五條
    之四肇事逃逸罪。被告所犯二罪，犯意各別、罪名有異，應予分論併罰。爰審酌
    被告有殺人未遂、傷害、侵占等前科，其所犯侵占罪，前經臺灣高等法院於八十
    八年十一月十七日判處有期徒刑五月，緩刑四年確定，有臺灣高等法院被告全國
    前案紀錄表、臺灣苗栗地方法院檢察署刑案資料查註紀錄表在卷可稽（未構成累
    犯），然堪證被告素行不佳。本件又罔顧政府禁令，酒後駕車肇事致人受傷而逃
    逸，不僅嚴重影響道路交通安全，且偵審中復藉詞矯飾，態度不佳，本應從重量
    刑；惟念被告於審理中業與被害人丙○○和解，對被害人之損害已經賠償，且獲
    致被害人之原諒（有調解書一份在卷可憑）等一切情狀，分別量處如主文所示之
    刑，並定其應執行之刑，以示懲儆。
三、過失傷害部分公訴不受理：
    按告訴乃論之罪，其告訴經撤回者，應諭知不受理之判決，並得不經言詞辯論為
    之，此為刑事訴訟法第三百零三條第三款、第三百零七條所明定。本件被告經檢
    察官以刑法第二百八十四條第二項前段之過失傷害罪提起公訴，依照同法第二百
    八十七條前段規定係屬告訴乃論之罪，茲經告訴人丙○○於本院辯論終結前具狀
    撤回告訴，爰不經言詞辯論，諭知不受理之判決。
據上論斷，應依刑事訴訟法第二百九十九條第一項前段，第三百零三條第三款、第三
百零七條，刑法第一百八十五條之三、之四、第五十一條第五款，判決如主文。
本案經檢察官廖啟村到庭執行職務。
中      華      民      國    九十二    年      四      月      十      日
                                        臺灣苗栗地方法院刑事第一庭
                                              法  官    楊  台  清
右正本證明與原本無異。
如不服本判決，應於送達後十日內向本院提出上訴狀 (須附繕本)，上訴於臺灣高等
法院臺中分院。
                                              書記官    李  惠  雯
中      華      民      國    九十二    年      四      月      十      日
附錄論罪科刑法條
刑法第一百八十五條之三
服用毒品、麻醉藥品、酒類或其他相類之物，不能安全駕駛動力交通工具而駕駛者，
處一年以下有期徒刑、拘役或三萬元以下罰金。
刑法第一百八十五條之四
駕駛動力交通工具肇事，致人死傷而逃逸者，處六月以上五年以下有期徒刑。


司法院資訊處製作；財團法人民間司法改革基金會備份。
